【裁判字號】    99,易,1048
【裁判日期】    990713
【裁判案由】    詐欺
【裁判全文】
臺灣高雄地方法院刑事判決              99年度易字第1048號
公  訴  人  臺灣高雄地方法院檢察署檢察官
被      告  己○○
            戊○○
上列被告等因詐欺案件，經檢察官提起公訴（98年度偵字第3795
9 號、99年度偵字第3182號），並經本院裁定改依簡式審判程序
審理，判決如下：
    主  文
己○○幫助犯詐欺取財罪共貳罪，各處有期徒刑參月，如易科罰
金，均以新臺幣壹仟元折算壹日。應執行有期徒刑肆月，如易科
罰金，以新臺幣壹仟元折算壹日。
戊○○幫助犯詐欺取財罪，處有期徒刑參月，如易科罰金，以新
臺幣壹仟元折算壹日。
    事  實
一、己○○與戊○○均明知社會上詐騙案件層出不窮，詐欺集團
    不法份子為掩飾不法行徑，避免執法人員之追究及處罰，經
    常利用他人之存款帳戶、印章、存摺、金融卡及密碼轉帳，
    以逃避追緝並確保犯罪所得之不法利益，在客觀上皆可預見
    將自己申辦之金融帳戶提供他人使用，可能幫助他人從事財
    產犯罪，竟各基於幫助他人詐欺取財亦不違背其本意之不確
    定犯意，個別為下列行為：
  (一)己○○於民國98年9 月21日起至同年10月4 日止間某日（起
    訴書記載於98年10月5 日前某日），在高雄市○○路與至聖
    路交岔口附近某處，逕將其個人名義所申辦之鳳山新富郵局
    帳號00000000000000號帳戶（下稱鳳山郵局帳戶）之存摺、
    提款卡及密碼，交付不詳姓名、年籍之成年男子。嗣該成年
    男子所屬詐欺集團（下稱甲詐欺集團）成員，共同基於意圖
    為自己不法所有之犯意聯絡，分別：
（1）於98年10月5 日某時，由甲詐欺集團姓名年籍不詳成年成
     員以電話聯絡甲○○，詐稱因網路購物付款方式誤設為分
     期付款，要求甲○○至提款機操作取消分期付款等語，致
     甲○○陷於錯誤，而於同日19時29分許匯款新臺幣（下同
     ）2 萬元9984元，至甲詐欺集團成員指示之己○○上開鳳
     山郵局帳戶內。嗣經甲○○發覺遭人詐騙，報警循線查悉
     上情。
（2）於98年10月5 日18時30分許，由甲詐欺集團姓名年籍不詳
     成年成員以電話聯絡乙○○，詐稱因網路購物付款方式誤
     設為分期付款，要求乙○○至提款機操作取消分期付款等
     語，致乙○○陷於錯誤，而於同日19時51分許匯款2 萬398
     9 元，至甲詐欺集團成員指示之己○○上開鳳山郵局帳戶
     內。嗣經乙○○發覺遭人詐騙，報警循線查悉上情。
  (二)己○○另於98年10月7 日13時許，在高雄市○○路與富國路
    交岔口附近某處，逕將其個人名義所申辦之臺灣中小企業銀
    行博愛分行帳號00000000000 號帳戶（下稱臺灣企銀帳戶）
    及大眾商業銀行明誠分行帳號：000000000000000 號帳戶（
    下稱大眾銀行帳戶）之存摺、提款卡及密碼，均交付不詳姓
    名、年籍之成年男子（與向己○○收受上開鳳山郵局帳戶之
    成年男子非同一人，起訴書誤載為同一人）。嗣該成年男子
    所屬詐欺集團（以稱乙詐欺集團）成員，共同基於意圖為自
    己不法所有之犯意聯絡，於98年10月8 日11時30分許，由乙
    詐欺集團姓名年籍不詳成年成員以電話聯絡丁○○，佯為丁○○之友人「林敬芳」，並詐稱急於借錢作為票款以供支票
    兌現等語，致丁○○陷於錯誤，而於同日12時35分許，匯款
    10萬元至乙詐欺集團成員指示之己○○上開臺灣企銀帳戶內
    ，復於同日13時58分許，匯款10萬元至乙詐欺集團成員指示
    之己○○上開大眾銀行帳戶內，合計20萬元。嗣經丁○○發
    覺遭人詐騙，報警循線查獲上情。
  (三)戊○○於98年10月7 日19時許（起訴書記載98年10月上旬某
    日），在高雄市○○路上新掘江商圈附近某處，逕將其個人
    名義所申辦之大寮郵局帳號00000000000000號帳戶（下稱大
    寮郵局帳戶）之存摺、提款卡及密碼，均交付不詳姓名、年
    籍綽號「小光」之成年男子。嗣「小光」所屬乙詐欺集團成
    員，共同基於意圖為自己不法所有之犯意聯絡，於98年10月
    8 日11時30分許以前開詐術使丁○○陷於錯誤，於同日13時
    58分許、同日12時35分許匯款至上開己○○上開臺灣中小企
    銀、大眾銀行帳戶後，再於同日15時8 分許委由友人吳明宗
    以網路ATM 轉帳方式，匯款10萬元至戊○○上開大寮郵局帳
    戶內。嗣經丁○○發覺遭人詐騙，報警循線查獲上情。
二、案經甲○○、乙○○、丁○○訴由高雄縣政府警察局鳳山分
    局、高雄市政府警察局左營分局報告臺灣高雄地方法院檢察
    署檢察官偵查後起訴。
    理  由
一、查本案被告己○○、戊○○所犯均為死刑、無期徒刑、最輕
    本刑為3 年以上有期徒刑以外之罪，且非高等法院管轄第一
    審之案件，而其等於準備程序就前揭被訴事實均為有罪之陳
    述，經受命法官告知簡式審判程序之旨，並聽取當事人之意
    見後，本院認無不得或不宜改依簡式審判程序進行之處，爰
    依刑事訴訟法第273 條之1 第1 項之規定，裁定本案由受命
    法官獨任進行簡式審判程序。
二、認定犯罪事實所憑證據及理由
  (一)關於事實欄一（一）、（二）部分，業經被告己○○於本院
    審理中坦承不諱，核與證人即告訴人甲○○、乙○○、丁○○於警詢中證述相符，且有被告己○○之鳳山新富郵局帳號
    00000000000000號帳戶、臺灣中小企業銀行博愛分行帳號00
    000000000 號帳戶、大眾商業銀行明誠分行帳號：00000000
    0000000 號帳戶之開戶資料及交易明細（偵二卷9 至12頁、
    警一卷42至44頁、警一卷33至35頁）、告訴人甲○○之自動
    櫃員機交易明細（偵二卷5 頁）、告訴人乙○○之自動櫃員
    機交易明細（警二卷3 頁）、告訴人丁○○之匯款申請書2
    紙（警一卷29頁）在卷可憑。關於事實欄一（三）部分，業
    經被告戊○○於本院審理中坦承不諱，核與證人即告訴人丁○○於警詢中證述相符，且有被告戊○○之大寮郵局帳號00
    000000000000號帳戶之開戶資料及交易明細（警一卷37至40
    頁）、告訴人丁○○之第一商業銀行付款資料單（警一卷29
    頁）附卷可參。足認被告己○○、戊○○之上開自白均與事
    實相符，皆堪採認。
  (二)次者，在金融機構開設帳戶、請領存摺、金融卡，係針對個
    人身分之社會信用而予以資金流通使用，具有強烈之屬人性
    格，而金融帳戶作為個人理財工具，申請開設並無任何特殊
    之限制，一般民眾皆得以存入最低開戶金額及提供個人身分
    證明之方式申請取得，且同一人均得在不同之金融機構申請
    數個存款帳戶使用，乃眾所週知之事實，苟見有不詳人士向
    他人蒐集金融帳戶使用，自屬可疑，況且近年來社會上各式
    詐財手段迭有所聞，被告等對此尚難全然諉為不知。故被告
    己○○、戊○○對於擅將前開銀行金融帳戶存摺、金融卡、
    密碼，交與姓名年籍不詳之人，均極可能遭濫用於對不特定
    人訛詐財物，並使偵查機關不易循線偵查一節，應皆有所預
    見，竟仍個別為之，主觀上顯有容認前揭犯罪事實發生之意
    欲，故被告己○○、戊○○均確有幫助他人利用前開銀行金
    融帳戶實施詐欺取財犯行之不確定故意甚明。
  (三)另依告訴人甲○○、乙○○、丁○○所述遭詐欺過程觀之，
    對方均係藉由電話交談方式與渠等接洽、聯絡，彼此未曾謀
    面，且查無其他證據足資證明被告等確有實際參與詐欺犯行
    。又依卷內事證，僅堪證明被告等單純將前開銀行金融帳戶
    交與不詳姓名年籍之成年男子，再由該不詳男子所屬之甲、
    乙詐欺集團成員持之作為受騙者匯入款項之用，核其性質，
    應屬詐欺取財構成要件以外之協助行為。是被告己○○、戊○○均本於幫助意思而為犯罪構成要件以外之行為，至堪認
    定。
  (四)綜上，被告己○○前揭2 次幫助詐欺之犯行，及戊○○前揭
    1 次幫助詐欺之犯行，均堪認定，本案事證明確，應分別依
    法論科。
三、論罪科刑
    核被告己○○、戊○○所為，均係犯刑法第30條第1 項前段
    、第339 條第1 項之幫助詐欺取財罪。被告己○○、戊○○
    僅係提供前開帳戶存摺、金融卡、密碼，並未實際參與詐欺
    過程，是其所為僅屬幫助詐欺集團成員詐欺取財犯罪之遂行
    ，均應依刑法第30 條 第1 項前段、第2 項規定論以幫助犯
    ，並依正犯之刑度減輕其刑。被告己○○於事實欄一（一）
    部分，以1 個提供帳戶之行為，同時幫助甲詐欺集團成員分
    別詐取告訴人甲○○、乙○○之財物，觸犯數個幫助詐欺取
    財之罪名，為想像競合犯，應從一重處斷。被告己○○上揭
    事實欄一（一）、（二）之2 次幫助詐欺犯行，犯意各別，
    時間有異，行為互殊，應予分論併罰。審酌被告己○○、戊○○幫助他人遂行財產犯罪，分別致告訴人等受有二萬餘元
    至一、二十萬元不等之損害，念及其等於犯後均坦承犯行，
    顯有悔意，兼衡其犯罪動機、手段、目的等一切情狀，爰分
    別量處如主文所示之刑，並均諭知如易科罰金，以1000元折
    算1 日之折算標準，且就被告己○○部分定其應執行之刑，
    併諭知同上之易科罰金折算標準。
據上論斷，應依刑事訴訟法第273 條之1 第1 項、第299 條第1
項前段，刑法第30條第1 項前段、第2 項、第339 條第1 項、第
55條、第41 條 第1 項前段、第51條第5 款，刑法施行法第1 條
之1 ，判決如主文。
本案經檢察官丙○○到庭執行職務。
中    華    民    國    99    年    7     月    13    日
                  刑事第十五庭  法  官  楊國煜
如不服本判決，應於收受本判決10日內向本院提出上訴書狀，並
應敘述具體理由，如未敘述上訴理由者，應於上訴期間屆滿後20
日內補提理由書狀於本院（均須依他造當事人之人數附繕本）「
切勿逕送上級法院」。
以上正本證明與原本無異。
中    華    民    國    99    年    7     月    13    日
                                書記官  王芷鈴
附錄本判決論罪法條
刑法第30條
幫助他人實行犯罪行為者，為幫助犯。雖他人不知幫助之情者，
亦同。
幫助犯之處罰，得按正犯之刑減輕之。
刑法第339條
意圖為自己或第三人不法之所有，以詐術使人將本人或第三人之
物交付者，處5 年以下有期徒刑、拘役或科或併科1 千元以下罰
金。
以前項方法得財產上不法之利益或使第三人得之者，亦同。
前二項之未遂犯罰之。

司法院資訊處製作；財團法人民間司法改革基金會備份。
